【裁判字號】    95,訴,31
【裁判日期】    950725
【裁判案由】    侵權行為損害賠償
【裁判全文】
臺灣高等法院民事裁定                    95年度訴字第31號
原      告  甲○○
訴訟代理人  黃建隆律師
被      告  乙○○
                        樓
訴訟代理人  盧春律師
上列當事人間侵權行為損害賠償事件，原告提起刑事附帶民事訴
訟，經本院刑事庭移送前來，本院裁定如下：
    主  文
原告之訴及假執行之聲請均駁回。
訴訟費用由原告負擔。
    理  由
一、按因犯罪而受損害之人，於刑事訴訟程序得提附帶民事訴訟
    ，對於被告請求回復其損害，刑事訴訟法第487條第1項定有
    明文。是得於刑事訴訟程序提起附帶民事訴訟請求賠償之人
    ，以因犯罪而受損害者為限，如非因犯罪而受有損害之人，
    自不得以刑事附帶民事訴訟程序請求賠償。又刑事庭移送民
    事庭之附帶民事訴訟，其移送後之訴訟程序應適用民事訴訟
    法，移送前之訴訟行為是否合法，仍應依刑事訴訟法決定之
    。刑事庭依刑事訴訟法第504條第1項，移送民事庭之附帶民
    事訴訟，其提起合法與否，應依刑事訴訟法予以判斷，不得
    於移送民事庭後，將關於獨立民事訴訟之法規，溯及於附帶
    提起民事訴訟時，而予適用。又刑事庭移送民事庭之附帶民
    事訴訟，僅移送前之訴訟行為準用關於刑事訴訟之規定，若
    移送後之訴訟程序，則應適用民事訴訟法，故移送民事庭之
    附帶民事訴訟，縱其移送前提起此項訴訟，不合刑事訴訟法
    第487條所定之要件，而有同法第502條第1項關於訴之不合
    法之規定情形時，但其移送後之訴訟程序，既應適用民事訴
    訟法，即屬同法第249條第1項第6款所謂起訴不備其他要件
    ，仍應依該條項款之規定，以裁定駁回之（最高法院41年台
    上字第50號裁定、44年台抗4號判例意旨參照）。
二、本件原告主張：被告乙○○為萬象股份有限公司（下稱萬象
    公司）藥品部之實際負責人，因萬象公司為日本東和藥品株
    式會社出品之「癒心寧膠囊」（Towarat Cap）藥品在台代
    理商，乙○○乃於民國（下同）72年6月10日以萬象公司名
    義與伊簽立經銷契約書，由伊負責該產品在台澎金馬地區之
    獨家經銷商，並約定藥品之價格依進口報單所載之單價計算
    ，但伊應另支付完稅價後價格10%為佣金，嗣萬象公司更名
    為萬凱公司，惟雙方仍繼續履行雙方經銷契約。詎被告為免
    伊知悉上開藥品之真正進口價格，且為圖得較高之利潤，竟
    自77年12月起至82年5月27日間，向伊佯稱：為減免關稅負
    擔，已商請日本製造商東和藥品株式會社出具較實際交易價
    格為低之發票，以供進口商報關繳稅，但伊必須貼補實際交
    易價格與進口報單所載價格間之差價。被告為圖謀更多利益
    ，竟又連續變造提高11紙進口報單上之價格，並依此所為藥
    價計算11紙，向伊請求貨款及佣金，致伊陷於錯誤而為給付
    ，致多付價款及佣金而受有3,305,218元之損害等情，提起
    刑事附帶民事訴訟，依侵權行為法律關係求為判決：(一)被告
    應給付原告3,305,218元，及自起訴狀繕本送達翌日起至清
    償日止按年息百分之五計算之利息。(二)願供擔保，請准宣告
    假執行。
三、查，本院94年度上更(一)字第622號刑事判決，雖認定被告擔
    任負責人之萬象公司與原告就日本本東和藥品株式會社生產
    之「癒心寧膠囊及利可脈錠」訂立經銷契約，嗣萬象公司更
    名為萬凱公司，繼續履行雙方經銷契約，被告為免原告知悉
    上開藥品之真正進口價格，且為圖得較高之利潤，竟自77年
    12月起至82年5月27日間，向被告佯稱：為減免關稅負擔，
    已商請日本製造商東和藥品株式會社出具較實際交易價格為
    低之發票，以供進口商報關繳稅，但原告必須貼補實際交易
    價格與進口報單所載價格間之差價，且為圖謀更多利益，又
    連續變造提高11紙進口報單上之價格，據以向原告請求貨款
    及佣金，致原告多付價款及佣金而受有3,305,218元之損害
    。惟查，系爭11筆藥品，係原告擔任負責人之又霸藥品股份
    有限公司（以下稱又霸公司）於77年12月至82年5月27日間
    ，向訴外人萬凱股份有限公司（以下稱萬凱公司）所購買，
    已據原告陳明在卷（見本院卷第80頁），並有該11筆交易之
    統一發票影本在卷足憑（見本院卷第94至102頁），而萬凱
    公司係於73年3月23日始經核准設立，有其公司基本資料查
    詢在卷可稽（見本院卷122頁），於原告與萬象公司於72年6
    月10日簽立經銷商合約時，尚未存在，應非由萬象公司更名
    而來。且查萬象公司嗣係更名為亞洲申美種苗股份有限公司
    ，業經載明於又霸公司與萬凱公司及亞洲申美種苗股份有限
    公司間請求給付違約金等事件判決書中，有臺灣臺北地方法
    院87年度訴字第2476號、本院89年度上易字第729號判決書
    影本在卷足憑（見本院卷第51至76頁）。萬凱公司既非由萬
    象公司更名而來，而為不同之法人，各有獨立之法人格，則
    原告與萬象公司間經銷商合約之約定，即難認有拘束萬凱公
    司之效力，原告能否持與萬象公司之約定，主張又霸公司與
    萬凱公司之上開11筆藥品之交易及所交付之價金，係受被告
    之詐欺，固尚待推研。惟系爭11筆藥品交易之買受人既為又
    霸公司，而非原告，則因被告犯罪而受損害之人應為又霸公
    司，而非原告個人，原告應不得於刑事訴訟程序提起附帶民
    事訴訟而為請求。本院刑事庭雖將原告所提本件刑事附帶民
    事訴訟移送民事庭，依首開說明，其訴仍非合法，應予駁回
    。
四、綜上所述，原告並非因被告犯罪而受損害之人，不得於刑事
    訴訟程序提起附帶民事訴訟，其提起本件刑事附帶民事訴訟
    ，於法不合，應予駁回。其訴既經駁回，其假執行之聲請亦
    失所屬附麗，應併予駁回。
五、依民事訴訟法第249條第1項第6款、第95條、第78條，裁定
    如主文。
中    華    民    國    95    年    7     月    25    日
                  民事第三庭  審判長法  官  林敬修
                                    法  官  藍文祥
                                    法  官  張靜女
正本係照原本作成。
本裁定除以適用法規顯有錯誤為理由，並經本院許可外，不得再
抗告。如提起再抗告，應於收受後10日內委任律師為訴訟代理人
向本院提出再抗告狀。並繳納再抗告費新台幣１千元。
中    華    民    國    95    年    7     月    27    日
                                    書記官  廖麗蓮


司法院資訊處製作；財團法人民間司法改革基金會備份。
